【裁判字號】    96,上訴,2281
【裁判日期】    971031
【裁判案由】    違反槍砲彈藥刀械管制條例
【裁判全文】
臺灣高等法院高雄分院刑事判決        96年度上訴字第2281號
上  訴  人
即  被  告  乙○○
選任辯護人  張永昌  扶助律師
上  訴  人
即  被  告  甲○○
指定辯護人  本院公設辯護人  李佩娟
上列上訴人因違反槍砲彈藥刀械管制條例案件，不服臺灣高雄地
方法院95年度訴字第4378號中華民國96年10月16日第一審判決（
起訴案號：臺灣高雄地方法院檢察署95年度偵字第13458 號），
提起上訴，本院判決如下：
    主  文
上訴駁回。
    事  實
一、甲○○於民國90年間因違反毒品危害防制條例案件，經臺灣
    高雄地方法院判處有期徒刑4 月確定，於91年6 月5 日易科
    罰金執行完畢；乙○○於90年間因違反職役職責罪，經南部
    軍事法院以90年度和審字第502 號判決判處有期徒刑6 月確
    定，於90年12月27日執行完畢（按本件不構成累犯）。乙○○、甲○○明知具有殺傷力之改造槍枝為管制物品，未經中
    央主管機關許可，不得擅自持有、寄藏，乙○○於95年2 月
    間前之不詳時間、地點購入改造而成可發射金屬具有殺傷力
    之空氣長槍（槍枝管制編號0000000000），未經主管機關許
    可而持有之，旋於95年2 間，將上開改造空氣長槍攜往高雄
    市○○區○○路127 巷12弄16號甲○○住處，與甲○○一同
    把玩後，即將該改造空氣長槍委託甲○○保管，甲○○乃基
    於寄藏之犯意，未經許可而應允受寄藏上開改造空氣長槍，
    由乙○○將之置放於該住處2 樓房間內沙發椅背與牆壁間之
    空隙。嗣於95年3 月8 日17時10分許，為警方持搜索票在上
    址查獲，並扣得該改造空氣長槍1 枝及大瓦斯鋼瓶2 個。
二、案經高雄縣政府警察局湖內分局報請臺灣高雄地方法院檢察
    署檢察官偵查起訴。
    理  由
一、程序方面：被告甲○○經合法傳喚，無正當理由不到庭，爰
    不待其陳述，逕行判決。
二、證據能力方面：按被告以外之人於審判外之陳述，雖不符刑
    事訴訟法第159 條之1 至第159 條之4 之規定，而經當事人
    於審判程序同意作為證據，法院審酌該言詞陳述或書面陳述
    作成時之情況，認為適當者，亦得為證據；另當事人、代理
    人或辯護人於法院調查證據時，知有第159 條第1 項不得為
    證據之情形，而未於言詞辯論終結前聲明異議者，視為有前
    項之同意，刑事訴訟法第159 條第1 項、第159 條之5 分別
    定有明文。本件檢察官、辯護人及被告於本院審判程序時，
    就本判決所引用各項證據（含傳聞證據、非傳聞證據及符合
    法定傳聞法則例外之證據）之證據能力，均表示無意見，同
    意引為證據（見本院卷55頁～56頁），且於本院言詞辯論終
    結前，檢察官、辯護人被告對於卷附具有傳聞證據性質之證
    據，既已知其情，均未聲明異議，本院認該具有傳聞證據性
    質之證據，並無任何違法取證之不適當情形，以之作為證據
    使用係屬適當，自得採為認定被告犯罪事實之證據。
三、訊據被告乙○○固坦承持有上開改造空氣長槍及瓦斯鋼瓶，
    惟否認知情該槍枝具殺傷力而持有之，辯稱：該空氣長槍是
    丙○○從法院領出交給伊的，當時空氣長槍上還有槍枝管制
    編號條碼，伊認為該槍既是由法院領出，應是沒有殺傷力的
    槍枝云云。另被告甲○○固亦坦承警方在其住處2 樓房間內
    查獲本案槍枝，惟亦矢口否認有何寄藏具殺傷力槍枝犯行，
    辯稱：乙○○將槍枝帶來我的住處，事後未帶走，因我較乙○○先離家，故不知情云云。惟查：
(一)、本件扣案空氣長槍及瓦斯鋼瓶係警方於95年3 月8 日在高雄
    市○○區○○路127 巷12弄16號2 樓甲○○住處房間內搜索
    查獲，有搜索票、扣押筆錄扣押物品收據、扣押物品目錄表
    及現場照片可証，又有空氣長槍1 枝、瓦斯鋼瓶21支扣案可
    資佐證。上開長槍經內政部警政署刑事警察局以性能檢驗法
    、試射法、動能測試法鑑驗結果：「送鑑改造空氣長槍1 枝
    （槍枝管制編號0000000000號），認係空氣長槍，以小型二
    氧化碳鋼瓶內之氣體為發射動力，經檢視，其欠缺氣瓶室，
    經實際裝填適用之氣瓶室後試射3 次，測得鋼珠（直徑約
    8mm 、重約2.1 克）之發射速度分別為119 、118 、116 公
    尺／秒，計算其動能分別為14.87 、14.62 、14.13 焦耳，
    單位面積動能分別為29.58 、29.09 、28.11 焦耳／平方公
    分。按殺傷力之相關依據：1.美國軍醫總署定義：彈丸撞擊
    動能達58呎磅（約為78.6焦耳），足以使人喪失戰鬥能力。
    2.本局對活豬作射擊測試結果，彈丸單位面積動能達24焦耳
    ／平方公分，則足以穿入豬隻皮肉層。３依日本科學警察研
    究所之研究結果，彈丸單位面積動能達20焦耳／平方公尺則
    足以穿入人體皮肉層」，有刑事警察局95年7 月3 日刑鑑字
    第0950076452號槍彈鑑定書及所附鑑定槍枝相片附卷可按，
    是系槍枝只要裝填適用之氣瓶室後試射結果之單位面積動能
    逾20焦耳／平方公尺，應認有殺傷力無訛。
(二)、本件扣案空氣長槍既「欠缺氣瓶室」（需經實際裝填適用之
    氣瓶室後始得試射），則該空氣長槍是否可結合、裝填另扣
    案之瓦斯鋼瓶？若可，該槍枝可否擊發而有無殺傷力？」一
    節進一步函詢原鑑定機關，經該局再覆以：「送鑑空氣長槍
    （槍枝管制編號0000000000），在欠缺氣瓶室之情形下，無
    法裝填該18支小瓦斯鋼瓶（如函附照片編號一、二之瓦斯鋼
    瓶）使用，惟仍可將槍枝「氣嘴（如同函附照片編號三、四
    ）」拆下後，將照片五、六之（大）瓦斯鋼瓶組裝至槍枝上
    ，惟因鋼瓶內欠缺高壓氣體無法實際試射」，有該局96年5
    月21日刑鑑字第0960058059號函及照片6 張附卷可按（原審
    卷113 頁至115 頁）。但因上開刑事警察局函所指及鋼瓶僅
    係扣案之18支小瓦斯鋼瓶（即原審卷114 頁照片一），嗣原
    審法院再將另扣案大瓦斯鋼瓶3 支送請刑事警察局填充氣體
    試射，因該大瓦斯鋼瓶內無高壓氣體及接嘴刑式不符，經該
    局拆卸槍枝之「轉接氣嘴」，並接以「其他同型高壓鋼瓶」
    測試結果，其發射彈丸單位面積動能為40.0焦耳／平方公分
    ，亦有該刑事警察局96年7 月25日刑鑑字第0960101211號函
    在卷足稽（本院卷第126 頁），綜合上開鑑定機關鑑定意旨
    ，本件扣案槍枝固然因欠缺供承載小型高壓氣體鋼瓶之「氣
    瓶座」，而無法裝填本件另扣案之18支小瓦斯鋼瓶，但若將
    該槍枝氣嘴接頭拆下，即可將外接本院另檢送之扣案大型鋼
    瓶其中2 支（屬外接式高壓氣體鋼瓶），換言之，本案槍枝
    可適用小型高氣體鋼瓶（需具氣瓶座）及外接式高壓氣體鋼
    瓶（需將氣嘴接頭旋下）兩種氣體鋼瓶；若具適用之氣瓶座
    、小型氣體鋼瓶及外接高壓氣體鋼瓶時，即可隨時組裝使用
    ，亦有原鑑定機關內政部警政署刑事警察局97年8 月11日刑
    鑑字第0970113945號函附卷可稽。扣案之空氣長槍，既只要
    拆卸「轉接氣嘴」並與扣案大瓦斯鋼瓶同型之高壓鋼瓶測試
    即具有殺傷力，是其殺傷力之認定，應不受槍枝本身現狀有
    無氣瓶座之裝置而有影響。
(三)、被告乙○○警詢中固先辯稱查獲之槍枝等物不是伊所有云云
    （警卷第11頁反面）；惟嗣於偵查中改稱：空氣長槍是我跟
    甲○○一起去買的；我是在95年2 月間把空氣長槍拿到甲○○家，是我把空氣長槍借給甲○○玩等語（偵查卷第22頁、
    第44頁、第45頁），參以證人曾慶琪警詢中證稱：警方查獲
    之物品為「偉仔」拿到我家的，「偉仔」就是乙○○等語（
    警卷第23頁），及證人甲○○於警詢及原審審理時亦均證稱
    ：警方查獲的空氣槍及瓦斯鋼瓶是乙○○提去我家放的，都
    是乙○○的等語（警卷第3 頁、原審卷第191 頁、第194 頁
    ），矧槍枝之持有，係以行為人對該槍枝有實際之管領支配
    即可，扣案之改造空氣長槍既為被告乙○○攜至被告甲○○
    家中，被告乙○○持有上開空氣長槍事實自屬無誤。
(四)、被告甲○○雖辯稱：其未同意代乙○○保管槍枝，不知乙○○將槍枝擺放在其房間內云云。惟據被告甲○○於警詢中供
    承：空氣長槍、瓦斯鋼瓶是乙○○提去我家放的，是他拿到
    我家玩（警卷第3 頁），偵查中亦供稱：在我家查獲的1 支
    空氣長槍及瓦斯鋼瓶，是乙○○於95年2 月間拿到我家借我
    玩的（偵查卷第45頁），於原審審理時供稱：乙○○拿到我
    家是要拿來我們一起玩（原審卷第192 頁），足認被告乙○○確於95年2 月間將扣案之空氣長槍攜至被告甲○○住處與
    其共同把玩一節應屬實情。又據被告甲○○於95年5 月5 日
    第1 次製作警詢筆錄時，即已供稱：空氣長槍是乙○○先拿
    到我家玩完後，就一直放在我家，他提了2 個袋子借放在我
    家；乙○○拿東西去時我在家房間內，但我不知道他要寄放
    什麼東西，他要寄放東西時，他說寄放幾天就拿走，他還沒
    有拿走就被警察搜到了，扣案之空氣長槍、瓦斯鋼瓶等是乙○○拿到我家寄放的等語（警卷第3 頁、第4 頁），亦足認
    被告甲○○確同意乙○○將其攜至其住處之上開空氣長槍寄
    放在其房間內之事實，此自被告甲○○於95年5 月5 日第1
    次製作警詢筆錄時，即已供稱：空氣長槍是乙○○先拿到我
    家玩完後，就一直放在我家，他提了2 個袋子借放在我家；
    乙○○拿東西去時我在家房間內，但我不知道他要寄放什麼
    東西，他要寄放東西時，他說寄放幾天就拿走，他還沒有拿
    走就被警察搜到了，扣案之空氣長槍、瓦斯鋼瓶等是乙○○
    拿到我家寄放的等語（警卷第3 頁、第4 頁），矧該槍枝本
    係在被告甲○○住處查獲，被告對該槍枝來龍去脈於警偵訊
    中自白，本符常情，被告甲○○嗣翻異改稱未受寄藏空氣長
    槍，卻未說明合理翻異原因，且被告甲○○並未曾有何警詢
    供述有何不任意性自白之辯陳，被告甲○○警詢中之供述並
    無不可信之情形，足見被告甲○○在乙○○將改造空氣長槍
    及瓦斯鋼瓶攜至被告甲○○家中後，確有同意乙○○寄放在
    其房間內，替被告乙○○寄藏槍枝之行為至為灼然。
(五)、被告乙○○雖另辯稱上開槍枝原為丙○○所持有，經臺灣高
    雄地方法院檢察署檢察官以違反槍砲彈藥刀械管制條例案件
    不起訴處分後，才自臺灣高雄地方法院檢察署領回交給被告
    乙○○，被告乙○○見槍枝上有槍枝管制編號條碼，又看到
    丙○○出示的贓物領回證明書，因而信賴上開槍枝為無殺傷
    力之槍枝，況且被告乙○○、甲○○把玩槍枝時，發現該改
    造空氣長槍無法與瓦斯鋼瓶組裝，因會漏氣，更認定無殺傷
    力云云。惟查：
１、丙○○前於93年10月26日因持有玩具空氣長槍1 支涉犯槍砲
    彈藥刀械管制條例案件，經檢察官不起訴處分確定，依據卷
    附不起訴處分書及高雄縣政府警察局93年11月26日高縣警刑
    鑑字第0930089734號槍彈鑑定書，固屬實情，然證人丙○○
    於本院審理中到庭並接受被告辯護人詰問時，證陳：乙○○
    未曾看過地檢署發還之空氣長槍，伊未曾將該槍借給乙○○
    ，乙○○未曾看過該槍枝，本件扣案槍枝不是伊自地檢署領
    回之槍枝，伊的槍比較小且是塑膠外殼，本件扣案槍枝比較
    大且是金屬外殼，本件扣案槍枝不是我的等語，是被告乙○○此部分所辯已難認為真實。
２、本件扣案槍枝上並未黏貼槍枝管制編號條碼，已經高雄縣政
    府警察局湖內分局以96年2 月5 日高縣湖警偵字第09600012
    47號函函覆在卷（原審卷81頁），而前開丙○○為警查獲之
    槍枝（槍枝管制編號0000000000號），送驗時經警方黏貼有
    槍枝鑑驗條碼之照片觀之，上開黏貼條碼之紙片長度較長，
    而本件查獲槍枝時固然有一白色長條狀似槍枝管制編號條碼
    之物黏貼其上，惟黏貼之紙片長度較短，亦有丙○○為警查
    獲之槍枝送鑑照片及本件查獲時之現場照片各1 張存卷可資
    比對（原審卷第135 頁下方照片、警卷第17頁左上角照片）
    ，是以本件查獲之槍枝上所黏貼之紙片難謂與丙○○另案被
    查獲時警方黏貼之槍枝管制編號條碼相合。且從槍枝外觀比
    對，本件扣案改造空氣長槍之槍托、瞄準器部分，與丙○○
    獲不起訴處分後領回之槍枝呈現明顯不同情形，亦有高雄縣
    政府警察局96年6 月23日高縣警鑑字第0960079954號函附卷
    可憑（原審卷第130 頁）。上開各情核與上開證人丙○○所
    證述情節相符，更足證被告此部分所辯確難採信。
(六)、另被告乙○○、甲○○辯稱改造空氣長槍的鋼瓶與接頭的氣
    嘴是鎖死的，其2 人將瓦斯鋼瓶裝上時會漏氣云云，惟經原
    審勘驗結果，扣案改造空氣長槍之槍枝氣嘴可以徒手旋轉拆
    卸，將大型鋼瓶2 支（內政部警政署刑事警察局96年5 月21
    日刑鑑字第0960058059號函所附照片5 、6 之瓦斯鋼瓶）組
    裝至槍枝上原拆卸之氣嘴處，此有原審勘驗筆錄1 份存卷可
    查（原審卷第167 頁），被告乙○○、甲○○辯稱瓦斯鋼瓶
    無法組裝至槍枝上云云，顯係卸責之詞，不足採信。
四、至公訴人雖以被告乙○○之行為係犯未經許可，「出借」可
    發射金屬具有殺傷力之槍枝等語，惟查，公訴人認被告乙○○出借槍枝予被告甲○○之犯行，無非以被告乙○○及被告
    甲○○分別於偵查中供稱被告乙○○將槍枝拿到被告甲○○
    家中借給被告甲○○玩等語為據（偵查卷第23頁、第45頁）
    ，然被告乙○○堅決否認有何出借槍枝予被告甲○○之犯行
    ，被告乙○○於本院審理時供稱是攜帶本件改造空氣長槍及
    瓦斯鋼瓶至甲○○住處與甲○○共同把玩等語，核與證人即
    被告甲○○於本院審理時證稱：是乙○○拿來我們一起玩等
    語相符（本院卷第192 頁），足見本件是被告乙○○主動將
    槍枝攜至甲○○家中，甲○○並無向乙○○借用槍枝之行為
    ；再參以被告乙○○供稱當時沒有地方住，無處可擺放，而
    放在甲○○房間沙發下面（本院卷第197 頁），核與證人即
    甲○○於警詢中證稱是乙○○寄放在我家等語相符（警卷第
    3 頁），而出借行為必須行為人有出借之意思，將槍枝交付
    予借用人之謂，被告乙○○將槍枝攜至被告甲○○家中寄放
    ，顯原即有託由被告甲○○保管之意，而與出借槍枝予被告
    甲○○之情形有別，故被告乙○○將槍枝交予被告甲○○保
    管之行為，尚難以槍砲彈藥刀械管制條例第8 條第2 項之出
    借可發射金屬具有殺傷力之槍枝罪相繩。
五、核被告乙○○所為，係犯槍砲彈藥刀械管制條例第8 條第4
    項之未經許可持有可發射金屬具有殺傷力之改造槍枝罪；被
    告甲○○所為，則係犯同條項之未經許可寄藏可發射金屬具
    有殺傷力改造槍枝罪（被告2 人行為後，刑法第33條第5 款
    業於94年2 月2 日修正公布，並自95年7 月1 日起施行；修
    正後刑法第33條第5 款規定「罰金：新臺幣1,000 元以上，
    以百元計算之。」，與修正前刑法第33條第5 款規定「罰金
    ：1 元以上。」不同。比較新舊法結果，以舊法較有利於行
    為人，故依刑法第2 條第1 項前段規定，本案關於法定刑罰
    金部分，自應適用行為時之法律即修正前刑法第33條第5 款
    規定決定其罰金部分之法定刑）。公訴意旨認為被告乙○○
    所為係犯槍砲彈藥刀械管制條例第8 條第2 項之未經許可出
    借可發射金屬具有殺傷力之槍枝罪，尚有未洽（理由已詳述
    如前），惟其基本事實同一，本院自應予以審理，並逕變更
    起訴法條（至公訴人認被告甲○○係犯未經許可持有犯行尚
    有未洽，但因係觸犯同條項之罪，爰僅於理由中加以敘明）
    。被告甲○○於90年間曾因違反毒品危害防制條例案件，經
    臺灣高雄地方法院判處有期徒刑4 月確定，於91年6 月5 日
    執行完畢，有臺灣高等法院被告前案紀錄表1 份在卷可查，
    其前受有期徒刑執行完畢，5 年內再故意犯本件有期徒刑以
    上之罪，為累犯，應加重其刑（95年7 月1 日修正施行之刑
    法第47條，雖刪除過失再犯成立累犯之規定，限於故意再犯
    始成立累犯，惟本件被告為故意犯，不論依新舊法，均構成
    累犯，自無有利不利之情形，應依一般法律適用原則，逕行
    適用現行有效之刑法第47條第1 項論處）。另被告乙○○有
    如事實欄所載前科紀錄，惟被告乙○○本件行為後，95年7
    月1 日修正施行之刑法，刪除同法第49條依軍法受裁判者，
    不適用累犯之規定。被告乙○○依修正前之刑法第47條、第
    49條不論以累犯，惟依修正後之刑法第47條第1 項之規定，
    則構成累犯，修正前刑法累犯之規定較有利，應依刑法第2
    條第1 項前段，不論以累犯。
四、被告犯罪事證已明，原審乃依據槍砲彈藥刀械管制條例第8
    條第4 項，刑法第11條前段、第2 條第1 項、第47條第1 項
    、第42條第3 項前段、第38條第1 項第1 款等規定，（就被
    告乙○○部分）變更檢察官原起訴法條，並審酌被告乙○○
    無故持有可發射金屬具有殺傷力之改造槍枝，被告甲○○明
    知為違禁物而仍予以寄藏，對於社會秩序潛在威脅甚大，且
    被告2 人犯後猶匿詞狡飾，諸多辯解，難認已有悔悟之意，
    惟其持有槍枝之時間未久，且改造空氣槍枝雖具有殺傷力，
    然係以瓦斯鋼瓶內氣體為發射動力，相較於使用子彈之改造
    槍枝而言，其殺傷力較為有限等一切情狀，分別量處被告乙○○，處有期徒刑參年肆月，併科罰金新臺幣陸萬元，被告
    甲○○處有期徒刑參年陸月，併科罰金新臺幣陸萬元，並就
    其二人所處併科罰金刑部分，均諭知以新臺幣壹仟元折算一
    日之易服勞役之折算標準（罰金易服勞役之折算標準，修正
    前刑法第42條第2 項前段規定：「易服勞役以1 元以上3 元
    以下折算1 日。」，依據修正前罰金罰鍰提高標準條例第2
    條前段及現行法規所定貨幣單位折算新臺幣條例第2 條之規
    定，就其原定數額提高為100 倍折算1 日，應以銀元300 元
    折算1 日，經折算為新臺幣後，為新臺幣900 元折算1 日，
    而依修正後刑法第42條第3 項前段規定：「易服勞役以新臺
    幣1,000 元、2,000 元或3,000 元折算1 日。」，經比較修
    正前後之易服勞役折算標準，以新法之規定較有利於被告）
    。且敘明扣案之改造空氣長槍1 枝（槍枝管制編號00000000
    00號），係屬槍砲彈藥刀械管制條例第4 條第1 項第1 款所
    定，未經許可，不得持有之違禁物，爰依刑法第38條第1 項
    第1 款之規定宣告沒收。另扣案之瓦斯鋼瓶2 個（內政部警
    政署刑事警察局96年5 月21日刑鑑字第0960058059號函覆之
    照片編號5 、6 ，原審卷第115 頁），係被告乙○○所有，
    業據被告乙○○於原審法院審理時供承在卷（原審卷第196
    頁），且係供上開改造空氣長槍擊發以造成殺傷力之物，核
    屬供被告乙○○犯罪所用之物，併依刑法第38條第1 項第2
    款規定，予以宣告沒收；其餘扣案之衝鋒槍1 支、鑽孔機1
    台、砂輪機1 台、固定器2 台、槍管4 支、手提電鑽機1 台
    、滑套7 個、彈簧8 條、游標尺1 支、鑽頭17支、挫刀4 支
    、改造子彈1 顆、子彈半成品16顆、彈頭2 顆、底火1 包、
    鋼珠1 包、鉗子3 支、瓦斯鋼瓶1 支（大）、瓦斯鋼瓶18支
    （小）、零件1 批、沖天炮24支等物，因與本件被告2 人犯
    行無關，爰不予宣告沒收等情，認事用法均無不合，被告二
    人猶執陳詞否認犯罪，指摘原判決不當，自無理由，均應駁
    回。
據上論斷，應依刑事訴訟法第368 條、第371條，判決如主文。
本案經檢察官郭振昌到庭執行職務。
中    華    民    國    97    年    10    月    31    日
              刑事第八庭    審判長法  官  洪兆隆
                                  法  官  郭玫利
                                  法  官  陳志銘
以上正本證明與原本無異。
如不服本判決應於收受本判決後10日內向本院提出上訴書狀，其
未敘述上訴理由者，並得於提起上訴後10日內向本院補提理由書
狀（均須按他造當事人之人數附繕本）「切勿逕送上級法院」。
中    華    民    國    97    年    10    月    31    日
                                  書記官  陳靖華
附錄本件判決論罪科刑法條：
槍砲彈藥刀械管制條例第8 條
未經許可，製造、販賣或運輸鋼筆槍、瓦斯槍、麻醉槍、獵槍、
空氣槍或第4 條第1 項第1 款所定其他可發射金屬或子彈具有殺
傷力之各式槍砲者，處無期徒刑或5 年以上有期徒刑，併科新臺
幣1 千萬元以下罰金。
未經許可，轉讓、出租或出借前項所列槍枝者，處 5 年以上有期
徒刑，併科新臺幣 1 千萬元以下罰金。
意圖供自己或他人犯罪之用，而犯前2 項之罪者，處無期徒刑或
7 年以上有期徒刑，併科新臺幣1 千萬元以下罰金。
未經許可，持有、寄藏或意圖販賣而陳列第1 項所列槍枝者，處
3 年以上10 年 以下有期徒刑，併科新臺幣700 萬元以下罰金。
第1 項至第 3 項之未遂犯罰之。


司法院資訊處製作；財團法人民間司法改革基金會備份。
